臺灣高等法院臺中分院刑事判決　　　　99年度上訴字第2490號
上　訴　人
即　被　告　段雲強
上列上訴人因毒品危害防制條例案件，不服臺灣臺中地方法院99
年度訴字第2827號中華民國99年10月29日第一審判決（起訴案號
：臺灣臺中地方法院檢察署99年度毒偵字第1453號），提起上訴
，本院判決如下：
    主  文
原判決關於施用第一級毒品部分暨定應執行刑部分撤銷。
段雲強施用第一級毒品，累犯，處有期徒刑壹年月；扣案之海
洛因肆包（合計驗餘淨重柒點貳陸公克）沒收銷燬之，電子磅秤
壹個沒收。
其他上訴駁回。
主文第二項所處之主刑與從刑與上訴駁回部分所處之主刑與從刑
，應執行有期徒刑壹年拾月；扣案之海洛因肆包（合計驗餘淨重
柒點貳陸公克）及甲基安非他命貳包（合計毛重拾捌點肆公克）
沒收銷燬之，電子磅秤壹個沒收。
    犯罪事實
一、段雲強曾因施用毒品案件，經法院裁定送戒治處所施以強制
    戒治，於民國（下同）91年10月17日因停止戒治付保護管束
    期滿而執行完畢。其又於前開強制戒治執行完畢釋放後5年
    內之93年間，因施用毒品案件，經臺灣臺中地方法院判處有
    期徒刑3月確定，於95年12月14日執行完畢。復於95、96年
    間，再因施用毒品案件，經臺灣臺中地方法院分別判處應執
    行有期徒刑1年2月、1年7月確定，經減刑及接續執行後，於
    98年3月12日假釋出監付保護管束，而於98年6月20日因假釋
    付保護管束縮刑期滿而執行完畢。猶不知悔改，再分別基於
    施用第一、二級毒品之犯意，於99年4月3日晚上10時許，在
    其臺中縣神岡鄉○○路138號居所，以將第一級毒品海洛因
    摻在香菸中點燃吸食之方式，施用第一級毒品海洛因1次；
    另以將第二級毒品甲基安非他命放置在吸食器內，再以火燒
    烤後吸食蒸發煙霧之方式，施用第二級毒品甲基安非他命1
    次。嗣至99年4月4日晚上6時許，在上開處所，段雲強因另
    案遭通緝而為警緝獲，並在該址扣得其所有之海洛因4包（
    合計驗餘淨重7.26公克）、甲基安非他命2包（合計毛重
    18.4公克）及其所有供施用毒品所用之電子磅秤1個等物，
    經採集段雲強之尿液送驗後，查悉上情。
二、案經臺中縣警察局大甲分局報告臺灣臺中地方法院檢察署檢
    察官偵查起訴。
    理    由
一、上揭犯罪事實，業經被告段雲強於警偵訊、原審及本院審理
    時均自白不諱，並有海洛因4包（合計驗餘淨重7.26公克）
    、甲基安非他命2包（合計毛重18.4公克）及電子磅秤1個等
    物扣案可資佐證，復有詮昕科技股份有限公司之濫用藥物尿
    液檢驗報告及法務部調查局濫用藥物實驗室鑑定書附卷可稽
    。足認被告之自白與事實相符，是其施用第一、二級毒品之
    事實，堪以認定。被告於本院審理時雖另辯稱：其係同時施
    用第一級毒品及第二級毒品，惟被告於警詢即供稱：係將第
    一級毒品海洛因摻在香菸中點燃吸食之方式，而將第二級毒
    品甲基安非他命放置在燒烤玻璃球方式等語（見99年度毒偵
    字第1453號卷第16頁），顯見被告施用方式不同，並無從同
    時施用第一級毒品及第二級毒品，是其上開所辯，並非可採
    ，附此敘明。
二、按92年7月9日新修正之毒品危害防制條例就施用毒品者，祇
    於「初犯」及「五年後再犯」2 種情形，有其追訴條件之限
    制，即須於初犯經觀察、勒戒或強制戒治釋放後，5 年內均
    無施用毒品之行為，始能認其前所實施之觀察、勒戒或強制
    戒治已足遮斷毒癮，而得於5 年後再犯時，再予適用初犯之
    規定，重行觀察、勒戒等程序。倘5 年內已經再犯，被依法
    追訴處罰，縱其第3次（或第3次以上）施用毒品之時間在初
    犯釋放5年以後，即與「5年後再犯」之情形有別，且因已於
    「5 年內再犯」，顯見其再犯率甚高，原實施觀察、勒戒或
    強制戒治，已無法收其實效，而無5 年戒斷期之存在，自無
    再經觀察、勒戒及強制戒治之必要，應由檢察官逕行起訴，
    始符新法修正之本旨，最高法院95年度第7 次刑事庭會議決
    議可資參照。查被告段雲強曾因施用毒品案件，經法院裁定
    送戒治處所施以強制戒治，於91年10月17日因停止戒治付保
    護管束期滿而執行完畢。其於前開強制戒治執行完畢釋放後
    5年內之93年間，因施用毒品案件，經臺灣臺中地方法院判
    處有期徒刑3月確定，於95年12月14日執行完畢。復於95、
    96年間，再因施用毒品案件，經臺灣臺中地方法院分別判處
    應執行有期徒刑1年2月、1年7月確定，經減刑及接續執行後
    ，於98年6月20日因假釋付保護管束期滿而執行完畢等情，
    有臺灣臺中地方法院檢察署刑案資料查註紀錄表、全國施用
    毒品案件紀錄表、臺灣高等法院被告前案紀錄表各1份在卷
    可參，則本件被告上開施用毒品犯行，距其經強制戒治執行
    完畢釋放後，雖已逾5年，惟其於5年內已再犯數次施用毒品
    案件，並分別經法院判刑確定，顯見先前所實施之強制戒治
    ，尚不足以遮斷其施用毒品之毒癮，本件犯行即非屬該條例
    第20條第3項所定「5年後再犯」之情形，自毋須再重新施予
    觀察、勒戒或強制戒治之處遇程序，而應逕行追訴，附此敘
    明。
三、再按海洛因係毒品危害防制條例第 2條第2項第1款所明定之
    第一級毒品，甲基安非他命係毒品危害防制條例第2條第2項
    第2款所明定之第二級毒品。核被告所為，係犯毒品危害防
    制條例第10條第1項之施用第一級毒品罪及同條第2項之施用
    第二級毒品罪。被告為供己施用而持有第一級毒品、第二級
    毒品之低度行為，分別為其施用之高度行為所吸收，均不另
    論罪。被告所犯上開2罪，犯意各別，行為互殊，應予分論
    併罰。又被告於95、96年間，因施用毒品案件，經原審法院
    分別判處應執行有期徒刑1年2月、1年7月確定，經減刑及接
    續執行後，於98年3月12日假釋出監付保護管束，而於98年6
    月20日因假釋付保護管束縮刑期滿而執行完畢，有臺灣臺中
    地方法院檢察署刑案資料查註紀錄表、臺灣高等法院被告前
    案紀錄表各1份在卷可按，其受有期徒刑執行完畢後，5年以
    內再故意犯本案法定刑為有期徒刑之2罪，均為累犯，應各
    依刑法第47條第1項規定加重其刑。
四、原審判決關於被告施用第二級毒品部分，認被告罪證明確，
    適用毒品危害防制條例第10條第2項、第18條第1項前段，刑
    法第11條、第47條第1項、第38條第1項第2款之規定，並審
    酌被告前經強制戒治及數次徒刑之執行後，猶再施用甲基安
    非他命，顯未衷心悛悔，漠視法令之禁制，恣意濫用毒品，
    惟兼衡酌其施用甲基安非他命所生危害實以自戕健康為主，
    於他人尚無明顯重大危害，及犯後能供認無隱，態度尚佳等
    一切情狀，量處被告有期徒刑十月，且認扣案之甲基安非他
    命2包（合計毛重18.4公克），係屬查獲之第二級毒品，併
    依毒品危害防制條例18條第1項前段規定，宣告沒收銷燬之
    。另扣案之電子磅秤1個，係被告所有供施用第二級毒品毒
    品所用之物，業經被告供明在卷，依刑法第38條第1項第2款
    規定宣告沒收，核其認事用法，均無違誤，量刑亦稱妥適，
    應予維持。被告就原審判決關於施用第二級毒品部分上訴意
    旨略謂：被告吸食第二級毒品甲基安非他命，已自白坦承不
    諱，經原審以簡式審判程序判處有期徒刑十月，刑期實有過
    重。又上訴人在本案同一段時間另犯販賣第一級毒品罪及販
    賣第二級毒品罪，已經第一審法院判決定應執行刑為有期徒
    刑20年，現上訴二審法院中，此舉不但浪費司法資源，也嚴
    重影響上訴人之權益，因此提起上訴請求撤銷原判決等語，
    惟按刑罰之量定，係屬法院自由裁量之職權行使，應審酌刑
    法第57條所列各款事由及一切情狀，為酌量輕重之標準，並
    非漫無限制；量刑輕重係屬事實審法院得依職權自由裁量之
    事項，苟已斟酌刑法第57條各款所列情狀而未逾越法定刑度
    ，不得遽指為違法；且在同一犯罪事實與情節，如別無其他
    加重或減輕之原因，下級審量定之刑，亦無過重或失輕之不
    當情形，則上級審法院對下級審法院之職權行使，原則上應
    予尊重（最高法院72年臺上字第6696號、75年臺上字第7033
    號判例及85年度臺上字第2446號判決意旨參照）。原審判決
    審酌被告前經強制戒治及數次徒刑之執行後，猶再施用甲基
    安非他命，顯未衷心悛悔，漠視法令之禁制，恣意濫用毒品
    ，惟兼衡酌其施用甲基安非他命所生危害實以自戕健康為主
    ，於他人尚無明顯重大危害，及犯後能供認無隱，態度尚佳
    等一切情狀，量處有期徒刑十月，原審業已斟酌刑法第57條
    各款所列情狀而未逾越法定刑度，難認有何不當之處，亦符
    合「罰當其罪」之原則，並無輕重失衡之情形，且被告所犯
    本部分施用第二級毒品罪與尚未確定之被告犯販賣第一級毒
    品罪及販賣第二級毒品罪，係屬數罪，原審予以論罪科刑，
    亦無浪費司法資源及影響上訴人之權益之情事，被告上訴執
    上開理由，指摘原審判決關於被告施用第二級毒品部分不當
    ，顯無理由，應予駁回。
五、原審判決關於被告施用第一級毒品部分，認被告罪證明確，
    予以論罪科刑，固非無見，惟原審判決關於被告施用第一級
    毒品部分於主文欄載稱：「段雲強施用第一級毒品，累犯，
    處有期徒刑壹『月』月」，雖經原審以上開錯誤不影響全
    案情節及判決之本旨，而於99年11月22日裁定更正為「段雲
    強施用第一級毒品，累犯，處有期徒刑壹『年』月」（見
    原審卷第56頁），惟依該裁定所載係「正本及原本均有誤」
    ，按刑事判決正本送達後，發現原本錯誤，不得以裁定更正
    （最高法院72年台抗字第518號裁定參照），且本部分主文
    欄之錯誤記載壹「月」月，理由欄亦載稱：「量處如主文
    所示之刑」，其錯誤應已影響判決之本旨，並無從裁定更正
    ，原審判決上開主文之記載，即有違誤，被告對於原審判決
    關於其施用第一級毒品部分上訴意旨略謂：被告吸食第一級
    毒品海洛因，已自白坦承不諱，經原審以簡式審判程序判處
    有期徒刑一年三月，刑期實有過重。又上訴人在本案同一段
    時間另犯販賣第一級毒品罪及販賣第二級毒品罪，已經第一
    審法院判決定應執行刑為有期徒刑20年，現上訴二審法院中
    ，此舉不但浪費司法資源，也嚴重影響上訴人之權益，因此
    提起上訴請求撤銷原判決等語，惟如前所述，原審判決在未
    誤寫前原意即量處被告有期徒刑一年三月，且係在審酌上開
    情節後而為量刑，並無何不當之處，且被告所犯本部分施用
    第一級毒品罪與尚未確定之被告犯販賣第一級毒品罪及販賣
    第二級毒品罪，係屬數罪，原審予以論罪科刑，亦無浪費司
    法資源及影響上訴人之權益之情事，被告本部分之上訴顯無
    理由，然原審判決關於被告施用第一級毒品部分，既有上開
    可議之處，自應由本院將原審判決關於被告施用第一級毒品
    部分暨定應執行刑部分撤銷改判。爰審酌被告前經強制戒治
    及數次徒刑之執行後，猶再施用海洛因，顯未衷心悛悔，漠
    視法令之禁制，恣意濫用毒品，惟兼衡酌其施用海洛因所生
    危害實以自戕健康為主，於他人尚無明顯重大危害，及犯後
    能供認無隱，態度尚佳等一切情狀，量處如主文所示之刑，
    並與上訴駁回部分定其應執行刑為有期徒刑一年十月。扣案
    之海洛因4包（合計驗餘淨重7.26公克），係屬查獲之第一
    級毒品，併依毒品危害防制條例18條第1項前段規定，宣告
    沒收銷燬之。另扣案之電子磅秤1個，係被告所有供施用第
    一級毒品所用之物，業經被告供明在卷，爰依刑法第38條第
    1項第2款規定宣告沒收。
據上論斷，依刑事訴訟法第368條、第369條第1項前段、第364條
、第299條第1項前段，毒品危害防制條例第10條第1項、第18條
第1項前段，刑法第11條、第47條第1項、第51條第5款、第38條
第1項第2款，判決如主文。
本案經檢察官吳經綸到庭執行職務。
中    華    民    國   100    年    1     月    13    日
            刑事第一庭    審判長法  官  李  璋  鵬
                                法  官  胡  森  田
                                法  官  胡  忠  文
以上正本證明與原本無異。
施用第一級毒品部分，得上訴。
施用第二級毒品部分，不得上訴。
如不服本判決應於收受送達後10日內向本院提出上訴書狀，其未
敘述上訴之理由者，並得於提起上訴後10日內向本院補提理由書
（均須按他造當事人之人數附繕本）「切勿逕送上級法院」。
                                書記官  廖  家  莉
中    華    民    國   100    年    1     月    13    日
附錄論罪科刑法條
毒品危害防制條例第10條
施用第一級毒品者，處6月以上5年以下有期徒刑。
施用第二級毒品者，處3年以下有期徒刑。